【裁判字號】    97,婚,283
【裁判日期】    970911
【裁判案由】    履行同居
【裁判全文】
臺灣高雄地方法院民事判決               97年度婚字第283號
原      告  甲○○
即反訴被告
訴訟代理人  侯永福律師
被      告  乙○○
即反訴原告
訴訟代理人  陳文卿律師
上當事人間請求履行同居事件，於民國97年8月21日言詞辯論終
結，本院判決如下：
    主  文
被告應與原告同居。
訴訟費用由被告負擔。
反訴原告之訴駁回。
反訴訴訟費用由反訴原告負擔。
    事實即理由
壹、本訴方面：
甲、兩造爭執要旨
    原告起訴主張：兩造於民國89年間結婚，並生育子女二人，
    婚後共同居住於高雄市○○區○○路72號9樓，被告因在外
    與其公司女同事交往，經常藉故不歸，於96年10月24日離家
    出走迄今，經原告向警察身報失蹤人口，期間於11月2日經
    警尋獲後又於當日離家，96年11月8日被告突返家提出離婚
    要求，並於次日再度離家，又於96年11月1日片面將其戶籍
    遷移至高雄市苓雅區○○○路113巷58號，顯然已無與原告
    履行同居義務之意願；被告雖辯稱因原告無故懷疑其有外遇
    ，故經常半夜吵鬧導致被告無法睡覺，且持剪刀威脅剪斷其
    生殖器等情，原告均否認之，因被告確實有外遇且因此對原
    告有暴力行為，被告所述並不實在，故被告拒絕履行同居義
    務，顯無理由，爰依法訴請被告履行同居義務。被告則以：
    因原告無故懷疑被告有外遇，故經常半夜吵鬧導致被告無法
    睡覺，被告雖曾於96年10月24日、11月2日及11月9日離開家
    庭，然均係順應原告之要求，而非自願離開，且原告曾於96
    年10月間持剪刀威脅剪斷其生殖器，導致被告擔心遭遇不測
    等情，故不敢再回到家裡，被告有無法同居義務之正當理由
    ，故請求駁回原告之訴。
乙、得心證之理由
一、按夫妻互負同居之義務。但有不能同居之正當理由者，不在
    此限，民法第1001條定有明文。又夫妻之住所，由雙方共同
    協議之；未為協議或協議不成時，得聲請法院定之。法院為
    前項裁定前，以夫妻共同戶籍地推定為其住所，民法第1001
    前段、第1002條亦規定甚詳。本件兩造為夫妻關係，雙方最
    後共同戶籍地為高雄市○○區○○路72號9樓，雙方並在該
    址共同居住7年等情，業據原告提出戶籍謄本為證；又雙方
    並未協議且未聲請法院裁定其等之住所，依前開法條之規定
    ，自應推定雙方共同戶籍地為其住所。而被告自96年10月間
    離家出走，期間均警尋獲後又隨即離家，至今均未返家，且
    於96年11月1日將其戶籍遷移至高雄市苓雅區○○○路113巷
    58 號一情，為被告所不否認，並有戶籍謄本在卷可佐，是
    原告請求被告履行同居義務，應屬有據。雖被告以前揭情詞
    置辯，惟查，被告曾於96年7月9日書立切結書，內容為：「
    乙○○在有婚姻下曾與陳柏容小姐交往，爾後離婚後，保證
    不再與陳柏容有任何交集，且保證不再與任何女生有何交集
    ... 」，此有被告不否認其真正之切結書一紙可按，故原告
    懷疑被告有外遇一情，應非空穴來風，縱然因此而與被告有
    所爭執口角，亦屬人情之常，被告要難以此點作為拒絕履行
    同居義務之正當理由；又被告辯稱原告曾持剪刀威脅剪斷伊
    生殖器一節，雖舉證人即被告之母林碧玉到庭證稱：「我有
    聽被告跟我說原告要拿剪刀剪斷他的生殖器，我有問原告，
    原告就回答說她難道已經剪了... 」云云，然證人為被告母
    親，證詞不免有偏頗之虞，且證人並未親眼目睹當時情況，
    在原告堅決否認之情形下，尚難認被告此項辯解為真實。
二、從而原告本於現存之夫妻關係，請求被告履行同居義務，於
    法核無不合，應予准許。
貳、反訴部份：
甲、兩造爭執要旨
一、反訴原告主張：反訴被告因無故懷疑反訴原告有外遇，故經
    常半夜吵鬧導致反訴原告無法睡覺，且反訴被告曾於96年10
    月間持剪刀威脅剪斷其生殖器，導致反訴原告擔心遭遇不測
    等情，故不敢再回到家裡；又反訴被告更於97年1月6日帶小
    孩前往反訴原告上班處所，向反訴原告同仁誣指反訴原告有
    外遇，並意圖闖入反訴原告辦公室，兩造因而發生拉扯；此
    外，反訴被告為讓反訴原告無法專心上班，竟多次將小孩留
    在家中，而自行離家，致使反訴原告不得不將小孩帶往反訴
    原告母親住處，委請母親照顧。故兩造婚姻顯然已因反訴被
    告之無理行為而生破綻，無法維持，為此依民法第1052條第
    2 項請求離婚。
二、反訴被告辯稱：反訴原告所述完全不實，反訴原告確實有外
    遇且因此對反訴被告有暴力行為，且因反訴原告無故離家，
    反訴被告獨立照顧子女有所困難，才會向反訴原告之母親尋
    求協助等語。
乙、得心證之理由
    按有難以維持婚姻之重大事由者，夫妻之一方得請求離婚，
    民法第1052條第2項固定有明文，但請求離婚之原告對於是
    否有此重大事由，除依法律規定無庸舉證外，應負舉證之責
    任（最高法院37年上字第6882號判例參照）。又關於是否為
    難以維持婚姻之重大事由，其判斷標準為婚姻是否已生破綻
    而無回復之希望。而婚姻是否已生破綻無回復之希望，則應
    依客觀的標準，即難以維持婚姻之事實，是否已達於倘處於
    同一境況，任何人均將喪失維持婚姻意欲之程度而定。經查
    ，反訴被告懷疑反訴原告有外遇一情，並非空穴來風，且反
    訴原告所稱反訴被告曾持剪刀威脅剪斷伊生殖器一節，亦難
    舉證證明，已如前述；又反訴原告自96年10間無故離家迄今
    ，亦說明如前，故反訴被告攜子前往反訴原告工作場所請求
    反訴原告返家，甚或因無法獨立照顧孩子而請求反訴原告母
    親協助等行為，均非有悖於常理，且皆係因反訴原告離家之
    行為所導致，揆諸前開說明，反訴被告之上開行為尚未到達
    使任何人處於同一境況均將喪失維持婚姻意欲之程度，故反
    訴原告以兩造有難以維持婚姻事由訴請離婚，於法無據，應
    予駁回。
參、結論：本件本訴部分原告之訴為有理由，反訴部分反訴原告
    之訴為無理由，依民事訴訟法第78條，判決如主文。
中    華    民    國    97    年    9     月    11    日
                  家事法庭法  官  吳宏榮
上為正本係照原本作成
如不服本判決，須於判決送達後20日內向本院提出上訴狀
中    華    民    國    97    年    9     月    11    日
                          書記官  葉正昭


司法院資訊處製作；財團法人民間司法改革基金會備份。
